【裁判字號】    98,上訴,324
【裁判日期】    980421
【裁判案由】    違反槍砲彈藥刀械管制條例
【裁判全文】
臺灣高等法院高雄分院刑事判決         98年度上訴字第324號
上  訴  人
即  被  告  甲○○
指定辯護人  本院公設辯護人  孫妙岑
上列上訴人因違反槍砲彈藥刀械管制條例案件，不服臺灣屏東地
方法院97年度訴字第915 號中華民國97年12月23日第一審判決（
起訴案號：臺灣屏東地方法院檢察署97年度偵字第3635號），提
起上訴，本院判決如下：
     主  文
原判決撤銷。
甲○○未經許可，持有可發射子彈具有殺傷力之改造手槍，處有
期徒刑年貳月，併科罰金新臺幣伍萬元，罰金如易服勞役，以
新臺幣壹仟元折算壹日。扣案之仿COLT廠半自動手槍經換裝土造
金屬槍管製造之有殺傷力改造手槍壹支（槍枝管制編號：000000
0000號，內含彈匣壹個）沒收。
     事  實
一、甲○○明知具有殺傷力之槍枝、子彈，係屬槍砲彈藥刀械管
    制條例所列管之物，非經主管機關許可不得持有，竟基於持
    有具有殺傷力之槍枝及子彈之犯意，於民國96年12月中旬某
    日，在高雄市○○路夜市某模型店內，以新臺幣（下同）3
    萬元之代價，購買仿COLT廠半自動手槍製造，換裝土造槍管
    製造之具殺傷力改造手槍1 支（槍枝管制編號：0000000000
    號，內含彈匣1 個）及具殺傷力之非制式子彈2 顆（另同時
    持有3 顆未能擊發而不具殺傷力之子彈），並於翌日凌晨2
    時許，持之在屏東縣萬丹鄉○○○路農業改良場外試射2 發
    （具殺傷力之非制式子彈1 顆有擊發，不具殺傷力之子彈1
    顆未擊發），之後則將上開手槍1 支（內含彈匣1 個）及剩
    餘之子彈3 顆（具殺傷力之非制式子彈1 顆，不具殺傷力之
    子彈2 顆）藏放在其屏東縣萬丹鄉○○村○○路1455巷21號
    4 樓住處。嗣於97年5 月30日凌晨3 時50分許，甲○○搭乘
    由友人陳育仁駕駛之車號P4-6719 號自小客車，於行經屏東
    縣萬丹鄉崙頂村萬大橋處時經警盤查，因甲○○右褲袋突出
    ，警方遂令其取出檢查，發現係屬上開改造手槍之滑套、彈
    簧、組合零件等物，警方因而懷疑甲○○涉嫌持有槍枝，甲
    ○○當場經警詢問並未坦承，經警將甲○○帶回屏東縣政府
    警察局屏東分局社皮派出所調查後，甲○○始供承上開持有
    槍、彈並同意帶警至其上址住處搜索，而於甲○○住處房間
    沙發扶手內扣得上開具殺傷力改造手槍1 支（槍枝管制編號
    ：0000000000號，內含彈匣1 個）及子彈3 顆（具殺傷力之
    非制式子彈1 顆「經鑑定試射擊發完畢」，不具殺傷力之子
    彈2 顆「經鑑定試射無法擊發）。
二、案經屏東縣政府警察局屏東分局報告臺灣屏東地方法院檢察
    署檢察官偵查起訴。
     理  由
一、證據能力：
(一)、卷附屏東縣政府警察局屏東分局搜索扣押筆錄、扣押物品目
    錄表、扣押物品收據，屏東縣政府警察局屏東分局社皮派出
    所97年5 月30日巡官乙○○偵查報告，固均屬書面之傳聞證
    據，然檢察官、被告、辯護人已於本院審理調查上開書證予
    以提示並告以要旨時，由檢察官、被告、辯護人表示意見，
    當事人或辯護人已知此等書證乃傳聞證據，而就此證據能力
    均表示無意見，即同意作為證據，且本院認為以之作為本件
    論証之證據，均與待證事實具有關聯性，且無證據證明此等
    書證有何遭變造或偽造情事，作為本案之證據亦屬適當，依
    刑事訴訟法第159 條之5 第1 項規定，自得為證據。
(二)、按鑑定人由審判長、受命法官或檢察官就下列之人選任1 人
    或數人充之：(一)就鑑定事項有特別知識經驗者。(二)經政府機
    關委任有鑑定職務者；鑑定之經過及其結果，應命鑑定人以
    言詞或書面報告；法院或檢察官得囑託醫院、學校或其他相
    當之機關、團體為鑑定，或審查他人之鑑定，並準用第203
    條至第206 條之1 規定，刑事訴訟法第198 條、第206 條第
    1 項、第208 條第1 項分別定有明文。
 1、卷附內政部警政署刑事警察局97年6 月19日刑鑑字第097008
    6426號槍彈鑑定書，雖係被告以外之人於審判外之書面陳述
    ，然內政部警政署刑事警察局係臺灣高等法院檢察署關於槍
    彈有無殺傷力之概括選任鑑定機關，此有臺灣高等法院檢察
    署92年9 月9 日檢文允字第0921001203號函附之「臺灣高等
    法院檢察署檢察長概括選任鑑定機關表列」足參，則上開槍
    彈鑑定書，為刑事訴訟法第159 條第1 項規定之例外情形，
    應有證據能力。
 2、卷附內政部警政署刑事警察局97年9 月17日刑鑑字第097012
    7563號函，係原審委請鑑定，依據上開規定，為刑事訴訟法
    第159 條第1 項規定之例外情形，應有證據能力。
二、上開事實，業據上訴人即被告甲○○於警、偵、原審及本院
    均坦承不諱，並經證人即屏東縣政府警察局屏東分局社皮派
    出所承辦人乙○○於本院審理時具結證述明確（見本院卷第
    32頁正、反面），復有屏東縣政府警察局屏東分局搜索扣押
    筆錄、扣押物品目錄表、扣押物品收據及上開改造手槍1 支
    （槍枝管制編號：0000000000號，內含彈匣1 個）及非制式
    子彈3 顆（具殺傷力之非制式子彈1 顆「經鑑定試射擊發完
    畢」，不具殺傷力之子彈2 顆「經鑑定試射無法擊發）扣案
    可證。又扣案之上開槍、彈，經送請內政部警政署刑事警察
    局以性能檢驗法及試射法鑑定之結果，認送鑑之手槍1 支（
    槍枝管制編號：0000000000），係改造手槍，由仿COLT 廠
    半自動手槍製造之槍枝，換裝土造金屬槍管而成，擊發功能
    正常，可供擊發適用子彈，認具殺傷力，而送鑑之子彈3 顆
    ，均係非制式子彈，由金屬彈殼組合直徑6.9 ±0.5mm 金屬
    彈頭而成，經試射後其中2 顆無法擊發，不具殺傷力，其中
    1 顆可擊發，具殺傷力等情，此有內政部警政署刑事警察局
    97年6 月19日刑鑑字第0970086426號槍彈鑑定書附槍彈照片
    （見偵卷第10-12 頁）、內政部警政署刑事警察局97年9 月
    17日刑鑑字第0970127563號函（見原審卷第23頁）可稽，本
    件事證明確，被告上開非法持有具殺傷力之改造手槍、非制
    式子彈等犯行，均堪認定。
三、按槍砲彈藥刀械管制條例第4 條所列之槍砲、彈藥，依該條
    例第5 條規定，非經中央主管機關許可，不得製造、販賣、
    運輸、轉讓、出租、出借、持有、寄藏或陳列。被告未經許
    可持有之上開具殺傷力之改造手槍、非制式子彈，各屬同條
    例第4 條第1 項第1 款所稱之手槍及同項第2 款之彈藥。核
    被告甲○○所為，係犯槍砲彈藥刀械管制條例第8 條第4 項
    之未經許可持有可發射子彈具有殺傷力之改造手槍罪、同條
    例第12 條 第4 項之未經許可持有子彈罪。被告同時、地未
    經許可持有具殺傷力之改造手槍1 支及具殺傷力之非制式子
    彈2 顆，係以一持有行為同時觸犯上開二罪名，為想像競合
    犯，應依刑法第55條之規定，從一重之槍砲彈藥刀械管制條
    例第8 條第4項 之未經許可，持有可發射子彈具有殺傷力之
    改造手槍罪處斷（被告持有上開子彈犯行部分，雖未據公訴
    人起訴，然此部分持有子彈犯行，與起訴之持有改造手槍犯
    行間，有想像競合犯之關係，仍受起訴效力所及，本院自得
    併為審理）。又查被告於上開時、地，係因搭乘友人車輛經
    警盤查，因被告右褲袋突出，警方遂令其取出檢查，發現係
    屬上開改造手槍之滑套、彈簧、組合零件等物，警方因而懷
    疑被告涉嫌持有槍枝，被告當場經警詢問並未坦承，經警將
    被告帶回派出所調查後，被告始供承上開持有槍、彈並同意
    帶警至其上址住處搜索而扣押上開槍、彈等事實，業據證人
    乙○○於本院證述如上，並有屏東縣政府警察局屏東分局社
    皮派出所97年5 月30日巡官乙○○偵查報告在卷可佐（見警
    卷第2 頁），顯見於被告坦認持有槍、彈犯行前，警方即已
    發覺被告涉有違反上開槍砲彈藥刀械管制條例之罪嫌，被告
    即不符刑法第62條自首要件，則被告辯護意旨所陳「被告合
    於自首要件」等語，自有誤會，併此敘明。
四、原判決據以論處被告甲○○罪刑，固非無見；惟查：
(一)、被告購買而持有之具殺傷力子彈數目應為2 顆，其他3 顆經
    鑑定結果，係屬不能擊發之子彈（如上所述），難認亦屬有
    殺傷力之子彈；又為警查扣時僅剩具殺傷力之子彈1 顆，及
    不具殺傷力之子彈2 顆（按被告之前有試射2 發，即具殺傷
    力之非制式子彈1 顆有擊發，不具殺傷力之子彈1 顆未擊發
    ，見警卷第5 頁之被告供述），原判決關於此部分之事實認
    定，僅泛陳「購買非制式子彈5 顆」（原判決第1 頁）、「
    扣得子彈3 顆」（原判決第2 頁），自有未恰。
(二)、被告持有上開子彈犯行部分，未據檢察官起訴（參卷附起訴
    書之犯罪事實欄），且檢察官於原審準備程序時，當庭僅陳
    述擴張事實為「被告持有具有殺傷力之子彈1 顆」（見原審
    卷第30頁反面）等語，然被告所為上開持有具有殺傷力之非
    制式子彈2 顆犯行，既與起訴之被告持有改造手槍犯行間，
    有想像競合犯之關係，自受起訴效力所及而得併為審理，原
    判決就此部分漏未論述，亦有未合。
五、被告甲○○提起上訴主張適用自首等語，指摘原判決不當，
    雖無理由，惟原判決既有上述可議，自應由本院將原判決撤
    銷改判。審酌被告並無其他犯罪科刑之前科（參臺灣高等法
    院被告前案紀錄表），其未經許可持有上開具有殺傷力之改
    造手槍及子彈之犯罪情節，犯後尚能坦承犯行之態度等一切
    情狀，量處如主文所示之刑，並就併科罰金部分諭知易服勞
    役之折算標準。末查扣案之仿COLT廠半自動手槍製造之槍枝
    ，經換裝土造金屬槍管製造之有殺傷力改造手槍1 支（槍枝
    管制編號：0000000000，內含彈匣1 個），依槍砲彈藥刀械
    管制條例第8 條第4 項規定未經許可不得持有，為違禁物，
    應依刑法第38條第1 項第1 款規定諭知沒收。至於扣案具有
    殺傷力之非制式子彈1 顆，雖依同條例第12條第4 項規定亦
    屬違禁物，惟此部分業於鑑定時試射擊發完畢，堪認已失殺
    傷力，而所餘彈殼、彈頭又非違禁物，自無從諭知沒收，附
    此敘明。
據上論結，應依刑事訴訟法第369 條第1 項前段、第364 條、第
299 條第1 項前段，槍砲彈藥刀械管制條例第8 條第4 項、第12
條第4 項、刑法第11條前段、第55條、第42條第3 項、第38條第
1 項第1 款，判決如主文。
本案經檢察官許月雲到庭執行職務。
中    華    民    國    98    年    4     月    21    日
                刑事第一庭  審判長法  官  郭雅美
                                  法  官  徐美麗
                                  法  官  張意聰
以上正本證明與原本無異。
如不服本判決應於收受本判決後10日內向本院提出上訴書狀，其
未敘述上訴理由者，並得於提起上訴後10日內向本院補提理由書
狀（均須按他造當事人之人數附繕本）「切勿逕送上級法院」。
中    華    民    國    98    年    4     月    21    日
                                  書記官  陳金
附錄本判決論罪科刑法條：
槍砲彈藥刀械管制條例第8條：
未經許可，製造、販賣或運輸鋼筆槍、瓦斯槍、麻醉槍、獵槍、
空氣槍或第4 條第1 項第1 款所定其他可發射金屬或子彈具有殺
傷力之各式槍砲者，處無期徒刑或5 年以上有期徒刑，併科新臺
幣1千萬元以下罰金。
未經許可，轉讓、出租或出借前項所列槍枝者，處5 年以上有期
徒刑，併科新臺幣1千萬元以下罰金。
意圖供自己或他人犯罪之用，而犯前二項之罪者，處無期徒刑或
7年以上有期徒刑，併科新臺幣1千萬元以下罰金。
未經許可，持有、寄藏或意圖販賣而陳列第一項所列槍枝者，處
3年以上10年以下有期徒刑，併科新臺幣7百萬元以下罰金。
第一項至第三項之未遂犯罰之。
槍砲彈藥刀械管制條例第12條：
未經許可，製造、販賣或運輸子彈者，處1 年以上7 年以下有期
徒刑，併科新臺幣5百萬元以下罰金。
未經許可，轉讓、出租或出借子彈者，處6 月以上5 年以下有期
徒刑，併科新臺幣3百萬元以下罰金。
意圖供自己或他人犯罪之用，而犯前二項之罪者，處3 年以上10
年以下有期徒刑，併科新臺幣7百萬元以下罰金。
未經許可，持有、寄藏或意圖販賣而陳列子彈者，處5 年以下有
期徒刑，併科新臺幣3百萬元以下罰金。


司法院資訊處製作；財團法人民間司法改革基金會備份。
